臺灣南投地方法院民事小額判決
110年度投小字第530號
原      告  臺灣新光商業銀行股份有限公司

法定代理人  李增昌  
訴訟代理人  張涵瑜  
            劉俊杰  
            陳國偉  
被      告  曾文政  
上列當事人間請求清償信用卡消費款事件，本院於民國111年3月
1日言詞辯論終結，判決如下：
    主  文
原告之訴駁回。
訴訟費用新臺幣1,000元由原告負擔。
    理由要領
一、按訴狀送達後，原告不得將原訴變更或追加他訴。但有擴張
    或減縮應受判決事項之聲明者，不在此限，民事訴訟法第25
    5條第1項第3款定有明文。查原告起訴時原聲明第1項為「被
    告應給付原告新臺幣（下同）8萬7,163元及如附表一所示之
    利息。」，嗣於民國111年3月1日言詞辯論期日當場變更聲
    明第1項為「被告應給付原告8萬7,163元及如附表二所示之
    利息。」，核原告所為聲明之變更，係減縮應受判決事項之
    聲明，合於前揭規定，應予准許。
二、原告主張：
    被告於93年5月17日向誠泰商業銀行股份有限公司（下稱誠
    泰銀行，另誠泰銀行於94年12月31日與原告合併，並由原告
    為存續公司）申請信用卡使用，詎被告持信用卡消費並於95
    年2月17日繳款1,235元後，尚積欠8萬7,163元及利息，原告
    依信用卡契約請求被告清償信用卡消費款及利息等語，並聲
    明：如第一點變更後之聲明所示。
三、被告答辯：
    被告確認原告所提出之信用卡申請書原本上之簽名及身分證
    影本後，確認有申請誠泰銀行之信用卡，惟時間過這麼久，
    我是不是確實有去消費，已經無印象，被告認為有時效之問
    題等語，資為答辯，並聲明：如主文第1項所示。
四、本院之判斷：
  ㈠查被告於93年5月17日向誠泰銀行申請信用卡使用等情，業據
    原告提出誠泰銀行信用卡申請書影本附卷，且為被告所不爭
    執，堪信為真實。
  ㈡原告主張對被告有信用卡債權，被告尚積欠8萬7,163元及利
    息等情，為被告所否認，並以前詞置辯。是本院應審究者厥
    為：⒈被告有無積欠原告信用卡債務？⒉倘有，該信用卡債務
    是否已罹於時效？茲析述如下：
    ⒈原告對被告有信用卡債權部分：
      被告固辯稱因時間過太久，無法確認被告是否有消費云云
      ，惟原告主張被告積欠信用卡債務，業據其提出信用卡帳
      單明細，而該信用卡帳單明細清楚顯示每一筆之消費紀錄
      ，而被告既自承確實有向誠泰銀行申辦信用卡使用，則信
      用卡帳單明細所示之消費款項，應認屬被告之消費行為，
      則截至95年2月17日止，被告確實尚積欠信用卡消費款8萬
      7,163元。
    ⒉有關信用卡債權已罹於時效部分：
      ⑴按請求權，因十五年間不行使而消滅。但法律所定期間
        較短者，依其規定；時效完成後，債務人得拒絕給付，
        分別於民法第125條及第144條第1項定有明文。
      ⑵復持卡人依其與發卡機構所訂立之信用卡使用契約，取
        得使用信用卡向特約商店簽帳消費之資格，並對發卡機
        構承諾償付帳款，而發卡機構則負有代持卡人結帳，清
        償簽帳款項之義務。此種持卡人委託發卡機構付款之約
        定，具有委任契約之性質，倘持卡人選擇以循環信用方
        式繳款，就當期應償付之帳款僅繳付最低應繳金額，其
        餘應付款項由發卡機構先行墊付，持卡人則依約定給付
        循環利息者，又具有消費借貸契約之性質（最高法院89
        年度台上字第1628號判決要旨參照）。是信用卡契約之
        性質屬具有委任及消費借貸關係之混合契約。本件原告
        對被告之信用卡消費款債權，係依兩造間信用卡約定條
        款之約定而為獨立之請求。
      ⑶查依原告所提出被告之信用卡帳單明細所示，最後一筆
        交易之消費日期為95年5月2日，而該期之繳款截止日為
        95年5月18日，是縱被告未於95年5月18日前繳清全部信
        用卡消費款，應自95年5月19日起算，迄至原告於110年
        11月23日向本院起訴時，已逾15年之時效，被告辯稱信
        用卡債務已罹於時效，即非無據。
      ⑷至原告主張被告最後一次繳款之日期為95年12月28日，
        本金債權應自95年12月29日起算15年時效云云部分，惟
        按消滅時效，自請求權可行使時起算，民法第128條前
        段定有明文。所謂「可行使時」，係指請求權人行使其
        請求權，客觀上無法律上之障礙而言。權利人主觀上不
        知已可行使權利者，為事實上之障礙，非屬法律障礙，
        時效之進行，不因此而受影響（最高法院110年度台上
        字第2506號判決要旨參照）。依原告所提出被告之信用
        卡帳單明細所示最後一筆交易之消費日期為95年5月2日
        ，而該期之繳款截止日為95年5月18日，是縱被告未於9
        5年5月18日前繳清全部信用卡消費款，應自95年5月19
        日起，原告對被告之信用卡債權即處於可行使之狀態，
        無不能請求之情事，是原告主張應自被告最後一次繳款
        之日期為95年12月28日之翌日（即95年12月29日）起算
        信用卡債權之15年時效，為無理由，委無足取。
    ⒊有關利息債權已罹於時效部分：
      ⑴按利息、紅利、租金、贍養費、退職金及其他一年或不
        及一年之定期給付債權，其各期給付請求權，因五年間
        不行使而消滅；主權利因時效消滅者，其效力及於從權
        利。但法律有特別規定者，不在此限，分別於民法第12
        6條及第146條定有明文。
      ⑵查原告對被告之信用卡債權，因罹於15年之時效而消滅
        ，則屬於從權利之利息債權，亦因主權利之信用卡債權
        因時效消滅，而其效力及於利息債權，是原告對被告之
        利息債權亦罹於時效。
  ㈢基上，原告對被告所有信用卡債權，因已罹於時效而消滅，
    被告自得拒絕給付。
五、據上論結，原告依信用卡契約，請求被告給付8萬7,163元及
    如附表二所示之利息，為無理由，應予駁回。
中　　華　　民　　國　　111 　年　　3 　　月　　18　　日
                  南投簡易庭  法  官  林彥宇
附表一：（金額：新臺幣）
計息本金之金額 起日 訖日 週年利率 8萬7,163元 95年12月29日 104年8月31日 19.71％  104年9月1日 清償日 15％ 
附表二：（金額：新臺幣）
計息本金之金額 起日 訖日 週年利率 8萬7,163元 110年12月18日 清償日 15％ 
以上為正本係照原本作成。
如不服本判決，應於送達後20日內，向本院提出上訴狀，並表明
上訴理由（上訴理由應表明：㈠原判決所違背之法令及具體內容
；㈡依訴訟資料可認為原判決有違背法令之具體事實），如於本
判決宣示後送達前提起上訴者，應於判決送達後20日內補提上訴
理由書（須附繕本），如未於上訴後20日內補提合法上訴理由書
，法院得逕以裁定駁回上訴；並向本院繳足上訴裁判費（如委任
律師提起上訴，請注意民事訴訟法施行法第9條規定）。
中　　華　　民　　國　　111 　年　　3 　　月　　24　　日
                              書記官